臺灣高等法院臺中分院刑事判決　　　　　　　　　九十一年度上訴字第一二九二號
　　上　訴　人
　　即　被　告　辛○○
　　指定辯護人　本院公設辯護人　甲○○
　　上　訴　人
　　即　被　告　己○○
　　指定辯護人　本院公設辯護人　甲○○
右上訴人因偽造有價證券案件，不服臺灣台中地方法院九十年度訴字第二一一八號中
華民國九十一年六月十二日第一審判決（起訴案號：臺灣台中地方法院檢察署八十九
年度偵字第一七五五○號），提起上訴，本院判決如左：
    主      文
原判決關於辛○○、己○○部分撤銷。
辛○○連續行使偽造之有價證券，累犯，處有期徒刑壹年拾月。偽造之票號ＫＢＣ0
000000號、ＫＢＣ0000000號支票貳張及台灣大哥大股份有限公司行動
電話服務申請書及同意書上偽造之戊○○署押參枚，均沒收。
己○○無罪。
    事      實
一、辛○○有麻醉藥品管理條例、竊盜、偽造文書等前科，於民國（下同）八十四年
    間違反麻醉藥品管理條例，經台灣高雄地方法院判處有期徒刑六月，於八十五年
    十一月十七日執行完畢，詎仍不知悔改，復基於行使偽造有價證券之概括犯意，
    明知庚○○（未據起訴，應由檢察官另行偵辦）持有之發票人丙○○、付款人台
    中市第六信用合作社、發票日八十八年六月五日、金額壹萬柒仟元、票號ＫＢＣ
    0000000號及發票人丙○○、付款人台中市第六信用合作社、發票日八十
    八年六月十五日、金額捌仟伍佰元、票號ＫＢＣ0000000號之支票係偽造
    ，竟於八十八年五月下旬某日，在臺中縣大里市○○路興農超市，以新臺幣（下
    同）六千元之價格買受，旋於八十八年五月下旬某日，持前開票號ＫＢＣ000
    0000號支票，在臺中縣大里市○○路向不知情之友人戊○○借取現款一萬七
    千元，再於八十八年六月七日，未經戊○○之同意，至台中市○○路二二七號丁○○經營之「世界通訊大雅門市」，冒用戊○○之名義，書立戊○○之姓名、出
    生年月日及身分證字號於字條上交與不知情之不詳姓名服務小姐在台灣大哥大股
    份有限公司行動電話服務申請書及同意書上簽立戊○○之姓名 (申請書二枚、同
    意書一枚），偽造上開申請書及同意書，再轉向同為不知情之全虹企業股份有限
    公司行使申請租用台灣大哥大股份有限公司0000000000號行動電話，
    並向丁○○購買電池、充電器各一個，而交付上開偽造之票號ＫＢＣ00000
    00號支票與丁○○，以支付價款，足生損害於戊○○、丁○○、丙○○及臺灣
    大哥大股份有限公司等。
二、案經丙○○訴由台中市警察局第二分局移送臺灣臺中地方法院檢察署檢察官偵查
    起訴。
    理      由
一、訊據被告辛○○坦承先後持ＫＢＣ0000000號及ＫＢＣ0000000號
    支票向戊○○借款及向證人丁○○經營之「世界通訊大雅門市」申請租用台灣大
    哥大股份有限公司（以下簡稱台灣大哥大公司）00000000000號行動
    電話，並購買電池、充電器各一個之事實，惟矢口否認犯罪，辯稱：系爭二張支
    票是子○○欠我一萬八千元，我向他催討，他說他手上有兩張票面額二萬五千八
    百元，要我拿去調現，是子○○和我聯繫，阿慶拿給我的，並沒有其他代價，我
    所說的阿慶就是庚○○，二張支票是同時拿的，是在六月五日之前壹個多禮拜拿
    的，他交給我支票時金額已寫好，印章也蓋好，銀行說票主信用良好，並不知道
    支票有問題，和戊○○是好朋友，他的駕照放在我車上，我之前有告訴他要以他
    的名義去租用0000000000號行動電話，我有向店主講錢不夠是否可以
    給票，他們說可以，申請書及同意書都不是我寫的，我是寫在壹張紙條上面由承
    辦人代寫的云云。惟查系爭ＫＢＣ0000000號及ＫＢＣ0000000號
    支票係證人丙○○於八十八年三月十九日在太平市金豆高爾夫球場所遺失之空白
    支票，其上之記載係他人偽造，發票人處所蓋印文亦係以偽造之印章所蓋，迭據
    證人丙○○於警訊、偵查、審理中證述綦詳，並有遺失票據申報書、支票及退票
    理由單影本等在卷可按，另證人癸○○於本院調查時證述：我與庚○○之前同在
    第四台作事，他來找我，我們二人一起出去撿到支票以及證件、存摺，我看到支
    票上面印章沒有蓋，金額沒有寫，支票是庚○○拿走的，他說支票上面沒有寫金
    額，要填上去，拿票去調現，我說我不願意，一個禮拜後來我就因案被羈押了，
    我從頭到尾都沒有接觸到這些事，撿到支票只有我們二人知道等語，證人庚○○
    於本院調查時證稱：我與子○○去幫辛○○搬家，辛○○問我有無票可以借，‧
    ‧‧‧我即交給辛○○等語，而扣案支票影本上所書之字跡與證人庚○○當庭所
    書之字跡，經肉眼比對並不相似，顯係證人庚○○託不詳姓名者所書，次查被告
    辛○○於偵查中供稱：ＫＢＣ0000000號及ＫＢＣ0000000號支票
    是買的，共六千，是阿慶（即庚○○）交給我的，‧‧‧‧使用時知道是人頭票
    ，因當時極需用錢才使用（詳他字第一二一○號卷第四十二、四十三頁），又系
    爭二張支票上之字跡及所蓋之印文均不相似，被告既同時收受豈會不發覺，證人
    庚○○證述：辛○○不知支票有問題等語，與事實不合，不足為有利被告之認定
    ，另證人子○○於本院調查時證述：我並未交付ＫＢＣ0000000、000
    0000號二張支票給辛○○，與辛○○也沒有債權債務關係等語，且系爭支票
    上之筆跡與卷附被告及證人子○○之筆跡亦均不相似，被告就所辯子○○欠其一
    萬八千元又未能提出證據證明，被告於原審雖辯稱因子○○欠其一萬八千元，交
    付系爭支票，伊再找子○○六千元，然系爭二張支票共二萬五千五百元，被告豈
    能僅找回六千元，堪認系爭支票係證人癸○○與庚○○拾獲後，由庚○○持有囑
    不詳姓名者偽造後再轉售與被告使用，至證人庚○○於本院調查中雖證稱：系爭
    ＫＢＣ0000000號及ＫＢＣ0000000號支票是癸○○交給伊，伊交
    給子○○轉交辛○○，支票空白，沒有代價云云，然證人癸○○堅決否認有交付
    系爭支票與證人庚○○之情事，證人癸○○於八十八年五月十四日即入台中看守
    所附設勒戒處所執行強制戒治，迄八十八年九月二十六日始出獄，有法務部在監
    在押資料表在卷可參，焉能於八十八年五月下旬交付系爭支票與證人庚○○，證
    人子○○亦堅決否認交付系爭支票與被告，被告自始即供稱系爭支票係證人庚○○交付，苟系爭支票係被告無償取得，被告豈會於偵查中供述以六千元取得，另
    被告自始即供稱取得系爭支票時已簽發完成，支票上之字跡與被告所書之筆跡不
    相似如上述，證人癸○○於本院調查時且證述：庚○○說支票上面沒有寫金額，
    要填上去，拿去調現等語如上述，且系爭支票被告並非無償取得，證人庚○○上
    開所述與客觀事實不合，不足採信，尚難據為有利被告之認定，再查證人戊○○
    於偵查中證述：ＫＢＣ0000000號支票是小楊於八十八年五月底在大里草
    湖路我朋友住處交給我，他說票是他哥哥的，未同意小楊以我的名義申請電話，
    申請書上戊○○的簽名不是我簽的等語（詳偵字第一七五五○號卷），於原審證
    述，辛○○有拿壹張壹萬七千元的支票，向我調借現款，我沒有答應他以我的名
    義申請行動電話門號，申請書不是我簽的等語，另台灣大哥大股份有限公司行動
    電話服務申請書及同意書上之字跡與被告當庭書寫之字跡並不相似，證人丁○○
    於本院調查中且證述：會有客人將基本資料寫在紙上，我們的承辦人員幫忙代寫
    的情形，但是簽名都是由客人自己簽的，也有可能是我們小姐幫忙客人寫的，承
    辦小姐已經離職了等語，是以台灣大哥大股份有限公司行動電話服務申請書及同
    意書上填載之內容及其上戊○○之簽名顯係被告利用不知情之世界通訊大雅門市
    服務小姐書立並利用其再持向同為不知情之全虹企業股份有限公司行使申請租用
    台灣大哥大股份有限公司0000000000號行動電話，此外並有台灣大哥
    大股份有限公司行動電話服務申請書及同意書影本在卷可參，綜上所述，本件事
    證已臻明確，被告所辯顯係脫卸之詞，不足採信，其犯行應堪認定。至被告請求
    傳訊證人壬○○經本院二次傳訊均未到庭，本院認本件事證已明，爰不再傳訊，
    併予敘明。
二、核被告辛○○所為，係犯刑法第二百零一條第一項之行使偽造有價證券罪及同法
    第二百十六條、第二百十條之行使偽造私文書罪。被告辛○○利用不知情之世界
    通訊大雅門市小姐偽造台灣大哥大股份有限公司行動電話服務申請書及同意書並
    行使，係間接正犯，被告偽造戊○○署名係偽造私文書之部分行為，偽造私文書
    之低度行為，為行使之高度行為所吸收，均不另論科。公訴人認被告所犯行使偽
    造有價證券罪與證人癸○○、子○○間有犯意聯絡為共同正犯，然依右開所述，
    行使部分顯係被告個人所為，公訴人此部分所述尚有未洽，又被告辛○○先後二
    次行使偽造有價證券，所為時間緊接，犯構成要件相同之罪，顯係基於概括犯意
    反覆為之，為連續犯，依刑法第五十六條之規定以一罪論，被告所犯前開行使偽
    造有價證券及行使偽造私文書罪間，有方法結果之牽連犯關係，依刑法第五十五
    條後段規定，從一重之行使偽造有價證券罪處斷，被告行使偽造有價證券，本含
    有詐欺之性質，爰不再論以詐欺罪，再被告辛○○有麻醉藥品管理條例、竊盜、
    偽造文書等前科，於八十四年間違反麻醉藥品管理條例，經台灣高雄地方法院判
    處有期徒刑六月，於八十五年十一月十七日執行完畢，有台灣高等法院被告全國
    前案紀錄表在卷可考，五年以內再犯本件有期徒刑以上之罪，為累犯，依法加重
    其刑，原審予以論罪科刑固非無見，惟查原審就行使偽造私文書部分未於事實載
    明被告係利用不知情之世界通訊大雅門市服務小姐為之，並於理由中說明係間接
    正犯，尚有未當，上訴人即被告上訴否認犯罪，雖無理由，然原審判決既有如上
    未當之處應由本院將此部分撤銷改判，爰審酌被告犯罪之動機、目的、手段及犯
    罪所得並不多，所生危害亦非嚴重暨犯罪後之態度等一切情狀，量處如主文第二
    項所示之刑，至偽造之以丙○○為發票人、以台中市第六信用合作社為付款人、
    發票日八十八年六月五日、金額新臺幣壹萬柒仟元、票號ＫＢＣ0000000
    號及以丙○○為發票人、台中市第六信用合作社為付款人、發票日八十八年六月
    十五日、金額新臺幣捌仟伍佰元、票號ＫＢＣ0000000號支票貳張，依刑
    法第二百零五條規定宣告沒收，其上偽造之丙○○印文，已因支票之沒收而包括
    在內，自毋庸再宣告沒收，另台灣大哥大股份有限公司服務申請書與同意書上偽
    造之「戊○○」署押各二枚、一枚，依刑法第二百十九條規定，宣告沒收。
三、公訴意旨另以：被告己○○於八十八年六月中旬某日，（某日十五日當日或之前
    ），在臺中市○○路夜市，自外號「阿杰」者處，收受由「阿杰」或不詳姓名之
    人偽造丙○○印文於發票人欄之以丙○○為發票人，台中市第六信用合作為付款
    人、票號ＫＢＣ0000000號及票號ＫＢＣ0000000號空白支票貳張
    ，隨即基於概括之犯意，由被告己○○在票號ＫＢＣ0000000號支票上，
    偽造金額十八萬元、發票日八十八年七月十五日，行使交付與不知情之張慶輝以
    清償欠款，被告張書本復在ＫＢＣ0000000號支票上，偽造金額五萬元、
    發票日八十八年七月十五日，於八十八年六月十五日，行使交付與不知情之劉玉
    鳳用以支付房屋租金，因認被告己○○犯有刑法第二百零一條第一項之偽造有價
    證券罪嫌云云。按犯罪事實應依證據認定之，無證據不得推定其犯罪事實，刑事
    訴訟法第一百五十四條定有明文。本件公訴人認被告犯罪不外以證人癸○○曾於
    八十八年三月間在臺中縣太平市拾獲證人丙○○遺失之國寶證券卡、存摺等物，
    被告己○○於警訊時且稱阿杰曾帶癸○○來要幫伊工作，被告坦承簽發ＫＢＣ0
    000000號及ＫＢＣ0000000號支票，分別交付張慶輝、劉玉鳳，可
    見係證人癸○○拾獲支票後與阿杰共同偽造發票人之印章，交付被告偽造行使為
    據，惟訊據被告己○○堅決否認犯罪，辯稱：ＫＢＣ0000000號及ＫＢＣ
    0000000號空白支票貳張，是丑○○交給我的，阿杰就是丑○○，我當時
    在作工程，他是我的下包，因為我急需用錢，就叫他將溢領的工程款先給我，他
    說票是向朋友借的，他說他的字醜，叫我自己寫，我有照會過第六信用合作社，
    說票正常，我是在不知情的狀況下才將支票用出去的，而且一張是交給房東，一
    張是給工程行，都是往來很密切的人，事後我去問銀行，銀行告訴我他們甲存承
    辦人員電腦打出來債信良好，支票是否有問題他們也不清楚，而且甲存的人員經
    常有調動，在九二一地震後我有搬家，也曾經因為涉及工程弊案，被搬走四大箱
    的帳冊，丑○○預支工程款的帳冊後來找不到，一般來說外包師傅不開給他們發
    票的，因為他還有繼續幫我做工作，簽發二十三萬元，領錢時會再結帳等語，經
    核與證人丑○○於本院調查時證述：比較認識的朋友都叫阿杰，我曾經交ＫＢＣ
    0000000號、ＫＢＣ0000000號支票給己○○，因為我有跟他預借
    工程款總共二十一萬元，我向朋友借票給他，支票是庚○○交給我的，我有見過
    癸○○二、三次面，支票發生問題我去查才知道之前是庚○○冒用癸○○的名字
    要我拿給己○○開在職證明，我有跟庚○○說要還給老闆的錢，事前有向他說需
    要多少錢，他叫我自己填寫的，支票已蓋發票人章，我不知道支票有問題，拿到
    支票的時候有照會銀行，銀行說票主信用很好，向他借票沒有代價，二張票是分
    二次拿的，都是在八十八年六月的時候，約隔了二、三天交付第二張票，我第一
    次在中華路、第二次在己○○南屯的公司交給己○○，我有跟他說票是向朋友調
    的，己○○事先有跟我說金額第一次要寫五萬元、第二次要寫十八萬元等語及證
    人庚○○證述：丑○○是經由子○○介紹認識，他在己○○那裡工作，他跟我調
    票並沒有代價，他有告訴我說是老闆要週轉，屆期會將錢存進去，有說要填多少
    金額，我借的時候票面金額是空白的，印章已蓋好，交給丑○○時也是空白的，
    不知何人填載完成的，我告訴他支票是向以前的同事借的，他不知道支票有問題
    等語相符合，而證人癸○○、庚○○二人之身材、長相頗相似，有本院勘驗筆錄
    在卷可考，參以被告有正當職業，開立上開二張支票之總額僅二十一萬元且交付
    熟人，如知道係贓物豈會甘冒重刑為之，被告所辯尚可採信，被告既深信系爭支
    票之來源正當並經持有人即證人丑○○之授權而簽發，自乏偽造有價證券之故意
    ，與刑法第二百零一條第一項之構成要件不合，又系爭支票既係證人庚○○拾獲
    ，證人丑○○於借用時且表示屆期會將錢存進去，證人庚○○同意由持票人簽發
    自屬可能，另證人丑○○坦承曾向被告預借工程款二十一萬元，並同意被告簽發
    二十三萬元之金額如上述，自難以無扣繳憑單及債務僅二十一萬元卻開二十三萬
    元之支票，即認證人所述不實而為不利被告之認定，再證人丑○○稱二張支票交
    付之地點分別為中華路及被告南屯之公司，亦難僅以被告於警訊時供稱支票是阿
    杰在中華路夜市交付，於偵查及原審中稱係在臺中市南屯區○○○路其經營之公
    司內交付，即認所述不一，而為不利被告之認定。此外且查無其他積極證據足認
    被告犯本罪，原審未詳細勾稽，遽為科刑之諭知，尚有未洽，上訴人即被告上訴
    否認犯罪有理由，應由本院將原審此部分判決撤銷改判，另為無罪之諭知。
四、據上論斷，應依刑事訴訟法第三百六十九條第一項前段、第三百六十四條、第二
    百九十九條第一項前段、第三百零一條第一項、刑法第五十六條、第二百零一條
    第二項、第二百十六條、第二百十條、第五十五條、第四十七條、第二百零五條
    、第二百十九條，罰金罰鍰提高標準條例第一條前段，判決如主文。
本案經檢察官乙○○到庭執行職務。
中      華      民      國    九十一     年     十二      月    二十四  日
                                   臺灣高等法院臺中分院刑事第九庭
                                         審判長法  官  康  應  龍
                                               法  官  趙  春  碧
                                               法  官  吳  重  政
右正本證明與原本無異。
如不服本判決應於收受送達後十日內向本院提出上訴書狀，其未敘述上訴之理由者並
得於提起上訴後十日內向本院補提理由書（均須按他造當事人之人數附繕本）。
                                                書記官  黃  薰  慧
中      華      民      國    九十一     年     十二      月   二十七   日
                                            Ａ
